臺灣高等法院民事判決　　　　　　　　　 99年度勞再字第4號
再　審原告　陳秋霞
再　審被告　中華電信股份有限公司
法定代理人　呂學錦
上列當事人間給付職業災害補償等事件，再審原告對於中華民國
98年11月4日本院98年度勞上字第35號確定判決提起再審之訴，
本院判決如下：
    主    文
再審之訴駁回。
再審訴訟費用由再審原告負擔。
    事    實    及    理    由
一、程序部分：按再審之訴，應於30日之不變期間內提起；前項
    期間，自判決確定時起算，判決於送達前確定者，自送達時
    起算，其再審之理由發生或知悉在後者，均自知悉時起算，
    民事訴訟法第500條第1項、第2項前段定有明文。查再審原
    告前與再審被告因給付職業災害補償等項涉訟，經本院於民
    國（下同）98年11月4日98年度勞上字第35號判決（下稱原
    確定判決）駁回再審原告上訴，同年月16日送達於再審原告
    （見本院卷第13頁），於上訴期限屆滿後確定。嗣再審原告
    於99年10月27日收受台灣台北地方法院99年度北勞小字第67
    號（下稱另案）判決書，始發現該案卷內資料得為證據，旋
    於99年11月24日提起再審之訴，並舉台北市政府警察局中正
    第一分局仁愛路派出所受理訴訟文書寄存登記簿影本、判決
    書與信封為證（見本院卷第1、3、4頁）；未逾30日不變期
    間，合先敘明。
二、再審原告主張：再審原告自57年7月即任職於再審被告，但
    再審被告於94年12月間增加工作內容，致再審原告每日工作
    達10餘小時。主管張光耀（亦為原確定判決被上訴人）復揚
    言考核，再審原告於95年2月17日下午5時許得知，當場暈眩
    、聽不到任何聲音；經國立臺灣大學醫學院附設醫院（下稱
    臺大醫院）診斷為兩耳突發性耳聾，右耳及左耳聽力分別減
    損75及72分貝，再審原告乃於95年4月辦理退休。再審被告
    不當增加再審原告工作量，其受僱人張光耀於執行職務時，
    復對再審原告施加工作壓力，致再審原告受有前述聽覺損傷
    ，故再審被告應依侵權行為法則、民法第487條之1規定，給
    付再審原告新台幣（下同）343萬4466元；或依勞動基準法
    第59條第1、3款給付醫療費用與殘廢補償224萬8448元。嗣
    原確定判決駁回再審原告全部請求。然而，原確定判決以「
    上下班刷卡之間隔時間」計算實際工作時數，遂謂再審原告
    平均工作時間僅8.53小時、同單位其他員工平均工作時間達
    9.05小時，因而判定再審被告並未不當增加再審原告負擔。
    惟再審被告於另案民事答辯(二)狀認為上下班刷卡間隔未必為
    實際工作時數；上揭證據如經斟酌，足使再審原告受較有利
    之裁判。且依台大醫院公函，亦可推知再審原告聽覺障礙與
    工作壓力有關，故再審被告應負賠償或補償責任。爰依民事
    訴訟法第496條第1項第13款提起本件再審之訴。並聲明：(一)
    原確定判決廢棄。(二)再審被告應給付再審原告343萬4466元
    或224萬8448元。
三、按「有下列各款情形之一者，得以再審之訴對於確定終局判
    決聲明不服。但當事人已依上訴主張其事由或知其事由而不
    為主張者，不在此限：…(十三)當事人發現未經斟酌之證物或得
    使用該證物者。但以如經斟酌可受較有利益之裁判者為限」
    ，民事訴訟法第496條第1項第13款定有明文。經查：
  (一)所謂當事人發現未經斟酌之證物，係指前訴訟程序事實審之
    言詞辯論終結前已存在之證物，因當事人不知有此，致未經
    斟酌，現始知之者而言。若在前訴訟程序事實審言詞辯論終
    結前，尚未存在之證物，本無所謂發見，自不得以之為再審
    理由（最高法院29年上字第1005號判例意旨參照）。「發現
    未經斟酌之證物或得使用該證物者」係指前訴訟程序事實審
    言詞辯論終結前已存在之證物，因當事人不知有此，致未經
    斟酌，現始知之，或雖知有此而不能使用，現始得使用者而
    言。若在前訴訟程序事實審言詞辯論終結前尚未存在之證物
    ，即無所謂發現或得使用新證物可言（最高法院77年台上第
    776號判決意旨參照）。
  (二)原確定判決於98年10月21日辯論終結，有判決書可稽（見本
    院卷第13頁），而再審被告另案答辯(二)狀則於99年8月始製
    作（見本院卷第5至8頁），另案判決更遲至99年10月20日宣
    判（見本院卷第27至31頁）；是再審原告所舉上開證物，顯
    非原確定判決98年10月21日辯論終結時已存在證物，即與民
    事訴訟法第496條第1項第13款不合。何況，再審被告99年8
    月答辯(二)狀所述內容未經另案判決採為裁判基礎（見本院卷
    第27至30頁）；再審原告僅因再審被告前開書狀內容與原確
    定判決所認定事實不同，即推論再審被告交付繁重工作，致
    其每日工作時數遠高於同事，且再審被告受僱人施加工作壓
    力，因而產生聽覺障礙之損傷，故再審被告應賠償343萬
    4466元或補償224萬8448元云云，仍屬無據。（其餘再審事
    由為不合法，另以裁定駁回）
四、綜上所述，再審原告本於前開理由提起再審之訴，為顯無理
    由，應予駁回，爰依民事訴訟法第502條第2項，不經言詞辯
    論，逕行判決如主文。
中    華    民    國   100    年    2     月    11    日
                    勞工法庭
                        審判長法  官 藍文祥
                              法  官 陳麗芬
                              法  官 吳燁山
正本係照原本作成。
如不服本判決，應於收受送達後20日內向本院提出上訴書狀，其
未表明上訴理由者，應於提出上訴後20日內向本院補提理由書狀
（均須按他造當事人之人數附繕本）上訴時應提出委任律師或具
有律師資格之人之委任狀；委任有律師資格者，另應附具律師資
格證書及釋明委任人與受任人有民事訴訟法第466條之1第1項但
書或第2項（詳附註）所定關係之釋明文書影本。如委任律師提
起上訴者，應一併繳納上訴審裁判費。
中    華    民    國   100    年    2     月    14    日
                              書記官 于  誠
附註：
民事訴訟法第466條之1（第1項、第2項）：
對於第二審判決上訴，上訴人應委任律師為訴訟代理人。但上訴
人或其他法定代理人具有律師資格者，不在此限。
上訴人之配偶、三親等內之血親、二親等內之姻親，或上訴人為
法人、中央或地方機關時，其所屬專任人員具有律師資格並經法
院認為適當者，亦得為第三審訴訟代理人。